臺灣高等法院民事裁定
111年度抗字第424號
抗  告  人  林品宜  
相  對  人  戴呈祥  
上列當事人間損害賠償等事件，抗告人對於中華民國111年1月13
日臺灣基隆地方法院111年度訴字第26號所為裁定提起抗告，本
院裁定如下： 
    主  文
原裁定廢棄。
相對人在原法院之聲請駁回。
抗告費用由相對人負擔。
    理  由
一、相對人前以其於數位貨幣交易平台開設賣場，因抗告人於同
    意相對人公告之交易聲明書（下稱系爭聲明書）所示內容進
    行交易後，向基隆市警察局通報其匯款有問題，致相對人之
    帳戶遭凍結為由，依系爭聲明書及侵權行為規定訴請抗告人
    賠償損害；復以系爭聲明書第5條合意以臺灣屏東地方法院
    （下稱屏院）為第一審管轄法院，聲請將訴訟移送至屏院。
    原法院依相對人之聲請，裁定移送由屏院。抗告人不服提起
    本件抗告。
二、抗告意旨略以：系爭聲明書為定型化契約，伊無磋商或變更
    餘地，合意管轄條款對伊顯失公平而不生效力，且伊住所地
    在基隆，相關刑事案件亦在基隆偵辦，應以原法院管轄較為
    妥適，原審裁定本件訴訟移送屏院，自有違誤。為此提起抗
    告，求為廢棄原裁定等語。
三、按訴訟之全部或一部，法院認為無管轄權者，依原告聲請或
     依職權以裁定移送於其管轄法院，民事訴訟法第28條第1項
    固有明文。惟第24條之合意管轄，如當事人之一造為法人 
    或商人，依其預定用於同類契約之條款而成立，按其情形顯
     失公平者，他造於為本案之言詞辯論前，得聲請移送於其
    管 轄法院；但兩造均為法人或商人者，不在此限，同條第2
    項本文亦有明文。核其立法意旨在於當事人之一造為法人或
    商人時，通常占有經濟上之強勢地位，如因契約涉訟而須赴
    被告之住、居所地應訴，無論在組織及人員編制上，均尚難
    稱有重大不便。如法人或商人以預定用於同類契約之債務履
    行地或合意管轄條款，與非法人或商人之他造訂立契約時，
    他造就此類條款，表面上雖有締約與否之自由，實際上幾無
    磋商或變更之餘地。則一旦因該契約涉訟，他造即必須遠赴
    法人或商人以定型化契約所預定之法院應訴，在考量應訴之
    不便，且多所勞費等程序上不利益之情況，經濟上弱者往往
    被迫放棄應訴之機會。如此不僅顯失公平，並某種程度侵害
    經濟上弱者在憲法上所保障之訴訟權。於是特別明文排除合
    意管轄規定之適用（該條項修正立法意旨參照）。又所謂「
    按其情形顯失公平者」，係指依契約本質所生之主要權利義
    務，或按法律規定加以綜合判斷，有顯失公平之情形而言。
四、查抗告人住所地在基隆市，相對人主張抗告人向基隆市政府
    警察局報案致其帳戶遭凍結而對其為侵權行為，侵權行為地
    亦在基隆市，依民事訴訟法第1條、第15條規定，原法院有
    管轄權。相對人雖以系爭聲明書第5條約定：因賣場貨幣交
    易所衍生之糾紛，賣方與買方均同意以屏院為第一審管轄法
    院（原法院卷第25頁）為由，聲請移轉管轄。然相對人為開
    設賣場交易數位貨幣之商人，且依其主張可知，其係預先撰
    擬系爭聲明書公告於其賣場及歷次交易中，要求買家即抗告
    人需對系爭聲明書內容逐次全部同意始得進行逐次交易（見
    原審卷第13頁），此並有賣場聲明可證（見原審卷第27頁）
    。可見抗告人無從就系爭聲明書之內容為任何個別磋商而增
    加、修改，系爭聲明書應屬相對人單方預定用於同類契約之
    條款而成立之定型化契約。則本院審酌抗告人在經濟上較相
    對人為弱勢，倘因系爭聲明書涉訟，須遠赴合意管轄之屏院
    應訴，多有勞費支出，而有應訴不便之情形；及相對人為開
    設賣場之商人，未依合意管轄之約定在屏院起訴，而向原法
    院起訴，應已衡量其訴訟成本，暨侵權行為相關之刑事案件
    由基隆市政府警察局偵辦，在原法院調查較為便捷等情，認
    抗告意旨謂合意管轄約定對其顯失公平，其得排除該約定之
    適用等語，並非無據。是相對人聲請將本件訴訟移送屏院，
    為無理由，應予駁回。抗告意旨指摘原裁定不當，求予廢棄
    ，為有理由，自應由本院廢棄改判如主文第二項所示。
五、據上論結，本件抗告為有理由，爰裁定如主文。
中　　華　　民　　國　　111 　年　　4 　　月　　26　　日
                  民事第十一庭  
                      審判長法  官  李慈惠
                            法  官  吳燁山
                            法  官  趙雪瑛
正本係照原本作成。
不得再抗告。
中　　華　　民　　國　　111 　年　　4 　　月　　26　　日
　　　　　　　　　　　　　  書記官  郭晋良